【裁判字號】    99,台上,2292
【裁判日期】    990415
【裁判案由】    違反槍砲彈藥刀械管制條例
【裁判全文】
最高法院刑事判決            九十九年度台上字第二二九二號
上  訴  人  甲○○
            乙○○
上列上訴人等因違反槍砲彈藥管制條例案件，不服台灣高等法院
高雄分院中華民國九十七年三月十一日第二審更審判決（九十六
年度上更(一)字第二六四號，起訴案號：台灣屏東地方法院檢察署
九十四年度偵字第五○六四、五八四九號），提起上訴，本院判
決如下：
    主  文
上訴駁回。
    理  由
按刑事訴訟法第三百七十七條規定：上訴於第三審法院，非以判
決違背法令為理由，不得為之；是提起第三審上訴，應以原判決
違背法令為理由，係屬法定要件。而上訴第三審法院之案件，是
否以判決違背法令為上訴理由，應就上訴人之上訴理由書狀加以
審查，如果上訴理由書狀並未依據卷內訴訟資料具體指摘原判決
不適用何種法則或如何適用不當，或所指摘原判決違法情事，顯
與法律規定得為第三審上訴理由之違法情形不相適合時，均應認
其上訴為不合法律上之程式，予以駁回。至原判決究有無違法，
與上訴是否以違法為理由，係屬二事。本件原判決認定上訴人甲
○○、乙○○各有其事實欄所載未經許可寄藏、製造改造手槍犯
行，因而維持第一審分論渠等以未經許可寄藏、製造可發射子彈
具有殺傷力之改造手槍罪，處甲○○有期徒刑三年二月，併科罰
金新台幣（下同）五萬元（主刑部分與其另犯轉讓子彈罪所處有
期徒刑八月，併科罰金一萬元，定應執行之刑有期徒刑三年八月
，併科罰金五萬五千元）；乙○○有期徒刑五年六月，併科罰金
十萬元（主刑部分與其另犯持有子彈罪所處有期徒刑六月，併科
罰金一萬元，定應執行之刑有期徒刑五年十月，併科罰金十萬五
千元）；均諭知罰金如易服勞役之折算標準及為相關從刑宣告之
判決，駁回上訴人等在第二審之上訴。已詳敘所憑證據及認定之
理由，對於上訴人等否認犯行之辯詞，何以不可採，亦在理由內
詳予指駁，俱有卷存資料可資覆按。甲○○上訴意旨略稱：依證
人即共同被告乙○○之證詞，足徵伊對於鄭子洋代為保管系爭銀
色改造手槍之要求，並無積極允諾之表示。而該改造手槍查獲前
係置於乙○○向友人借用之自用小客車內，非由伊攜在身上，客
觀上要非伊之實力所能支配，即與「持有」或「寄藏」之行為有
間。原判決未採乙○○上開供述為伊有利之論斷，復未說明其理
由，有判決不備理由之違誤等語。乙○○上訴意旨則以：(一)、伊
於警詢及偵查中均因藥癮發作，精神欠佳，所為自白俱非出於自
由意識，原判決於無補強證據之情形下，僅憑伊偵查中之自白，
為論罪之唯一依據，自屬不當。(二)、證人黃仲謙於審理時證稱：
乙○○不會改造手槍，其曾在鳳山一家遊藝場目睹乙○○向綽號
阿國購買一支黑色手槍等語，乃屬對伊有利之證據，原判決不予
採納，並未敘明其證據取捨之理由，亦嫌理由欠備。(三)、審理中
伊已供承伊係於民國九十三年間為防身而購買槍枝一支，非於九
十四年四月間購入玩具槍枝自行改造等語，益證伊於警詢、偵查
中所述：於高雄建國路「阿水伯五金大賣場」買受玩具槍乙情，
顯屬不實。則伊究係何時持有扣案槍枝，於高雄建國路究竟有無
「阿水伯五金大賣場」，以及該賣場有無販售華山牌玩具槍枝等
情，即有調查必要。原審未予調查究明，洵有調查職責未盡之可
議。(四)、伊固曾在鐵工廠上班及從事鉗工工作，然僅有國中肄業
之學歷，並無專業能力改造槍枝。原判決謂伊有改造槍枝之相當
能力暨扣案黑色改造手槍為伊所改造，併有未洽云云。
惟查：證據之取捨，為事實審法院之職權，倘其採證認事並不違
背證據法則，即不得任意指為違法。又所謂補強證據，並非以證
明犯罪構成要件之全部事實為必要，倘得以佐證自白之犯罪事實
非屬虛構，能予保障所自白事實之真實性，即已充分。又得據以
佐證者，雖非直接可以推斷被告之實行犯罪，但以此項證據與被
告之自白綜合判斷，若足以認定犯罪事實者，仍不得謂非補強證
據。原判決認定甲○○有寄藏改造槍枝、乙○○有製造改造手槍
之事實，係依憑甲○○於第一審、乙○○於檢察官偵查中所為之
自白，證人鄭子洋、乙○○、鄭如龍之證詞，扣案銀色及黑色改
造手槍各一支、內政部警政署刑事警察局九十四年十一月十七日
刑鑑字第Ｚ000000000號鑑定書、九十五年十月十八日
刑鑑字第Ｚ000000000號函、法務部調查局九十六年十
二月十八日調科壹字第Ｚ0000000000號鑑定通知書及
所附照片等證據資料資為論據。並指第一審法院勘驗乙○○偵訊
錄影光碟結果，其精神狀況甚佳，無毒癮發作時流鼻水、無法正
常、平穩站立等情狀；且檢察官訊問語氣平和，於乙○○陳述時
復諭知慢慢講、想清楚再講等詞，無強暴、脅迫、誘導情事，而
乙○○應訊時對答流暢、不待追問即主動供述其組裝槍枝之過程
綦詳，有第一審法院勘驗筆錄及譯文存卷足佐，認其偵訊時之自
白確具任意性。而以槍枝之改造須具備特殊知識經驗方得為之，
乙○○自承曾從事鉗工及鐵工廠工作經驗，尤能就其改造槍枝過
程詳為敘述，認其顯具有改造槍枝之能力。另以扣案之黑色改造
手槍經送內政部警政署刑事警察局，依性能檢驗法、試射法鑑定
結果認係由仿BERETTA廠九M型半自動手槍製造之槍枝換裝土造金
屬槍管而成之改造手槍，機械性能良好，可供擊發適用子彈使用
，而具殺傷力；再送請法務部調查局以動能試射法鑑定結果，認
該槍枝能擊發適合其發射具有殺傷力之土造子彈，經換算發射彈
丸單位面積動能約七三點八Ｏ三3焦耳/平方公分，超出日本科學
警察研究所之研究，發射丸單位面積動能達二十焦耳/ 平方公分
即足以進入人體內層等情，有前揭Ｚ000000000、Ｚ0
000000000號鑑定書可稽。說明乙○○上開如何換裝鐵
製槍管以改造手槍之自白，與刑事警察局及法務部調查局之鑑定
書所載該槍枝係經換裝土造金屬槍管而成為具殺傷力改造手槍之
鑑定結果相符；甲○○之自白與鄭子洋、乙○○之證言相合，亦
有扣案銀色改造手槍足資佐憑；而認其等自白分有前揭證據資料
足以補強，復與事實相符，俱足採為論斷依據。至證人黃仲謙所
為乙○○應無改造手槍能力之證詞，與上開論證不符，委無足採
等旨。所為論斷及說明，核無採證違法或與經驗與論理法則相違
之情形。甲○○上訴意旨與乙○○上訴意旨(一)、(二)、(四)所指各詞
，要非合法之第三審上訴理由。又刑事訴訟法第三百七十九條第
十款所稱應於審判期日調查之證據，乃指與待證事實具有重要關
係，在客觀上認為有調查之必要性，為認定事實、適用法律之基
礎者而言，如事實並無不明，自毋庸為無益之調查，亦無證據調
查未盡之違法情形存在。乙○○所據以改造玩具槍之來源及其於
九十三年間是否另為防身而備置槍枝諸端，與其本件改造槍枝之
犯行並無關聯，且本件事證已明，原審因而未為無益之調查，難
謂有何調查未盡情事。乙○○上訴意旨(三)執以指摘，亦非得為上
訴第三審之適法理由。其餘上訴意旨徒憑己見，或就原審採證認
事職權之適法行使，或對原判決已論斷明白之事項，泛指原審有
理由不備之違背法令，或為單純事實之爭辯，均與法律規定得為
第三審上訴理由之違法情形不相適合。應認上訴人等之上訴，違
背法律上之程式，均應予駁回。至甲○○轉讓子彈及乙○○持有
子彈部分，均經第一審法院判決後未據上訴而告確定，附此敘明
。
據上論結，應依刑事訴訟法第三百九十五條前段，判決如主文。
中    華    民    國  九十九  年    四    月   十五   日
                      最高法院刑事第八庭
                          審判長法官  洪  文  章
                                法官  王  居  財
                                法官  郭  毓  洲
                                法官  黃  梅  月
                                法官  邱  同  印
本件正本證明與原本無異
                                      書  記  官
中    華    民    國  九十九  年    四    月   二十   日
                                                       s

司法院資訊處製作；財團法人民間司法改革基金會備份。
